臺灣高等法院民事判決　　　　　　　　 96年度上易字第293號
上　訴　人　甲○○
上　訴　人　乙○○
上列當事人間侵權行為損害賠償事件，兩造對於中華民國96年2
月2日臺灣板橋地方法院95年度重訴字第440號第一審判決各自提
起上訴，本院於96年5月1日言詞辯論終結，判決如下：
    主  文
兩造上訴均駁回。
第二審訴訟費用由兩造各自負擔。
    事實及理由
一、甲○○起訴主張：甲○○係臺北縣板橋市○○路69號B1大庭
    新城公寓大廈管理委員會服務中心總幹事，乙○○於民國（
    下同）95年3月20日下午4時20分許，在該服務中心因更換門
    鎖乙事，與甲○○發生口角，乙○○心生不滿，當場以「肖
    耶」（閩南語）之足以貶損他人名譽言詞辱罵甲○○，致甲
    ○○名譽受損，乙○○因此所涉及公然侮辱人罪責，業經刑
    事法院判處罰金新臺幣（下同）3,000元，如易服勞役，以1
    ,000 元折算1日，緩刑2年確定（原法院95年度簡上字第825
    號）。爰依侵權行為之法律關係，求為命乙○○給付非財產
    上損害之精神慰撫金60萬元及法定遲延利息之判決（原審判
    決乙○○應給付甲○○3萬6,000元及自95年10月13日起算法
    定遲延利息，並駁回甲○○其餘之訴，甲○○就其部分敗訴
    、乙○○就其敗訴部分不服，各自提起上訴），並上訴聲明
    ：(一)原判決關於駁回甲○○下開之訴部分廢棄。(二)乙○○應
    再給付甲○○16萬4,000元及自起訴狀繕本送達之翌日起至
    清償日止，按年息百分之五計算之利息。就乙○○之上訴則
    答辯聲明：上訴駁回。
二、乙○○則以：乙○○並未說「肖耶」，僅係在走出管理中心
    時喃喃自語謂「你給我裝肖耶」，並無辱罵甲○○之意思，
    且乙○○上網徵詢網友之意見，多數網友均認為「你給我裝
    肖耶」並無辱罵之意思等語，資為抗辯，並上訴聲明：(一)原
    判決不利於乙○○部分廢棄。(二)上開廢棄部分，甲○○在第
    一審之訴駁回。就甲○○之上訴則答辯聲明：上訴駁回。
三、甲○○主張乙○○於上開時地以「肖耶」之足以貶損他人名
    譽言詞辱罵伊，致伊名譽受損等語，雖為乙○○所否認，並
    以上開情詞置辯，惟查：
  (一)甲○○主張之上開事實，業據乙○○於刑事法院第二審審理
    時為認罪之表示（刑事簡上卷63頁），有本院調閱之原法院
    95年度簡上字第825號刑事卷宗可稽，且核與證人即當時在
    場之高玉梅於刑事偵查中證稱：「陳麗梅在離開前回頭對何
    先生（指甲○○）罵肖耶，他兒子（指乙○○）也有罵，只
    是聲音比較小，兩人都有對何先生罵」等語相符（原審卷40
    -41頁），自堪信為真實。乙○○雖否認辱罵甲○○「肖耶
    」，並辯稱伊係在走出管理中心時稱「你給我裝肖耶」（你
    給我裝瘋子）云云，然其所辯核與證人高玉梅之上開證述不
    符，且乙○○於刑事偵查中供稱伊係說「裝肖耶」（刑事偵
    續卷9頁），亦與其上開所辯不符，況乙○○於刑事偵查中
    並稱「我知道這樣是不對的」等語（刑事偵續卷9頁），足
    證乙○○當時確非稱「你給我裝肖耶」。乙○○雖又辯稱伊
    上網徵詢網友之意見，多數網友均認為「你給我裝肖耶」並
    無辱罵之意思云云，惟查乙○○當時確係向甲○○稱「肖耶
    」，並非「你給我裝肖耶」，已如前述，且依一般台語使用
    之語意，「肖耶」係指瘋子，「你給我裝肖耶」係指你給我
    裝瘋子，而稱他人瘋子係屬辱罵他人之言語，稱他人你給我
    裝瘋子係指他人裝瘋賣傻之意，無論稱他人瘋子，或稱他人
    你給我裝瘋子，均有貶抑他人之意，程度上雖有不同，惟確
    均有貶抑減損他人名譽，僅貶抑程度高低有異，尚難謂「你
    給我裝肖耶」即無貶抑他人名譽。而乙○○於網路上徵詢網
    友之意見，該等網友所提供之意見是否確具「知識」之性質
    已非無疑，況網友均係匿名提供其意見，自難逕以該等匿名
    提供之意見逕認「你給我裝肖耶」並無貶損他人名譽之意；
    再者，乙○○因此所涉及公然侮辱人罪責，業經刑事法院判
    處罰金3,000元，如易服勞役，以1,000元折算1日，緩刑2年
    確定，亦有上開案件刑事判決可稽，自堪認乙○○確有以「
    肖耶」之足以貶抑他人名譽言詞辱罵甲○○。
四、按不法侵害他人之名譽，被害人雖非財產上之損害，亦得請
    求賠償相當之金額，同法第195條第1項前段定有明文。乙○
    ○以「肖耶」之足以貶損他人名譽言詞辱罵甲○○，核屬侵
    害甲○○之名譽，甲○○依侵權行為之法律關係，請求乙○
    ○賠償非財產上之損害，洵屬有據。爰審酌甲○○係研究所
    同等學歷畢業，目前已退休，於臺北縣板橋市○○路大庭新
    城公寓大廈管理委員會擔任總幹事，每月薪資3萬元；乙○
    ○為復興商工畢業，目前從事鎖匙工作，每月薪資約2萬元
    （原審卷24、本院卷8頁），及乙○○侵害之程度等一切情
    狀，認甲○○請求賠償精神慰撫金20萬元，尚屬過高，應以
    3萬6,000元為適當，逾此金額之請求，於法無據。
五、綜上所述，甲○○依侵權行為之法律關係，請求乙○○給付
    3萬6,000元及自起訴狀繕本送達之翌日即95年10月13日起至
    清償日止，按年息百分之五計算之利息部分，自屬應予准許
    ；超過上開金額之請求，即屬不應准許。原審就上開應予准
    許部分，所為乙○○敗訴之判決，並無不合，乙○○之上訴
    論旨指摘原判決此部分不當，求予廢棄改判，為無理由。另
    甲○○請求乙○○應再給付16萬4,000元及法定遲延利息部
    分，為無理由，應予駁回。
六、兩造其餘之攻擊或防禦方法及未經援用之證據，經本院斟酌
    後，認為均不足以影響本判決之結果，自無逐一詳予論駁之
    必要，併此敘明。
七、據上論結，兩造之上訴均為無理由，依民事訴訟法第449條
    第1項、第78條，判決如主文。
中　　華　　民　　國　　96　　年　　5 　　月　　15　　日
                    民事第十五庭
　　　　　　　　　　    審判長法　官  林恩山
                              法　官  郭松濤
                              法　官  陳駿璧
正本係照原本作成。
不得上訴。
中　　華　　民　　國　　96　　年　　5 　　月　　16　　日
　　　　　　　                書記官  黃  愛
